【裁判字號】    95,交聲更,15
【裁判日期】    950914
【裁判案由】    聲明異議
【裁判全文】
台灣台中地方法院交通事件裁定  九十五年度交聲更字第15號
原處分機關  交通部公路總局台中區監理所台中市監理站
                    統一編號：.
受處分人    甲○○
            丙○○
            丁○○
            戊○○
            己○○
            庚○○
            辛○○
                      之1
            壬○○
共      同
送達代收人 乙○○
上列受處分人因違反道路交通管理處罰條例案件，對於交通部公
路總局臺中區監理所臺中市監理站所為二十九件裁決（裁監稽違
字第裁61-A5I304900、61-A5I304991、61-ABU912128、61-A0000
0000、61-A00000000、61-A5J104719、61-A5K701459、61-A5L10
1580、61-A5J404589、61-A5J004109、61-A5J404447、61-A5I90
2617、61-A5I002134、61-A5L204337、61-A5L302606、61-A5L30
4825、61-AEU041390、61-A5I002168、61-AEU045067、61-A4L50
5106、61-ABW067719、61-A5L101568、61-A5L302620、61-AEB53
4886、61-A5K701440、61-A5L302612、61-AEB534884、61-A5L30
2559、61-A5K302529號裁決書），聲明異議，受處分人不服本院
九十五年四月四日第一審裁定（九十五年度交聲字第七六號），
提起抗告，經臺灣高等法院臺中分院於九十五年六月三十日撤銷
發回更審（九十五年度交抗字第三○二號），本院裁定如下：
    主    文
異議駁回。
    理    由
一、原處分機關略以：受處分人甲○○、丙○○、丁○○、戊○
    ○、己○○、庚○○、辛○○及壬○○等八人於民國（下同
    ）九十四年十一月十六日至九十四年十二月二十五日間，駕
    駛車牌號碼為878－FC、AH－853、AH－862、006－AB、AH－
    800、AH－866、AH－948等號營業用大客車，於臺北市○○
    路○段處，因「併排臨時停車」、「不服從交通勤務警察指
    揮」、「在設有禁止臨時停車標線處所臨時停車」、「不緊
    靠道路右側臨時停車」等之違規事實，為臺北市政府警察局
    大同分局交通分隊員警當場攔檢舉發，依違反道路交通管理
    處罰條例第五十五條第一項第四款、第六十條第二項第一款
    、第五十五條第一項第三款等，摯開違規通知單（如附件一
    ，違規單移送聯或違規查詢報表，計二十九份），受處分人
    於九十四年十二月一日等時間提出申訴，業經舉發單位以北
    市警同分交字第09434292600號等函覆（如附件二，申訴文
    及函覆，計八份）本站經查違規屬實，遂於九十四年十二月
    二十九日、九十五年一月四日、九十五年一月六日以裁監稽
    違字第裁61-A5I304900、61-A5I304991、61-ABU912128、61
    -A00000000、61-A00000000、61-A5J104719、61-A5K701459
    、61-A5L101580、61-A5J404589、61-A5J004109、61-A5J40
    4447、61-A5I902617、61-A5I002134、61-A5L204337、61-A
    5L302606、61-A5L304825、61-AEU041390、61-A5I002168、
    61- AEU045067、61-A4L505106、61-ABW067719、61-A5L101
    568、61- A5L302620、61-AEB534886、61-A5K701440、61-A
    5L302612、61- AEB534884、61-A5L302559、61-A5K302529
    號裁決書，均按最低罰額裁處，總計新臺幣（下同）一萬八
    百元整，異議人於九十五年一月十七日寄訴狀提出異議，本
    站謹依警方舉發之違規事實及函覆裁處，爰將全案移請貴院
    卓裁等語。
二、異議意旨略以：(一)異議人及受處分人甲○○等八人是阿羅哈
    客運股份有限公司（下稱阿羅哈客運）駕駛員，異議人之臨
    停行為係本於公路法第七十九條及汽車運輸業管理規則第四
    十條之規定為之。至所稱異議人不服從依法交通勤務警察指
    揮，則是摯單人員以不符事實之事項隨便摯單告發，迫使異
    議人屈服。且本案臺北市政府大同分局皆有攝影存證，若異
    議人真有不服取締之行為，則請該機關提示錄影帶。(二)次按
    汽車運輸業管理規則第四十條本文規定，公路汽車客運業班
    車，應依營運路線許可證所核定之路線起點、經過地點、終
    點、里程行駛營運並停靠核定之站位上下客。而異議人所服
    勞務之阿羅哈公司係合法營運之民營業者，並經高雄市政府
    同意許可營運在案，此有高雄市○○○○路線許可證（高市
    交三汽字第100730、100731號）附卷可稽。且依前揭營運許
    可路線，其返程之終點站名皆為「臺北市承德站」（坐落於
    臺北市○○路○段五十三號）。故異議人於該處臨停上下客
    ，顯為合法。且高雄市政府九十四年十二月二十九日高市府
    交三字第0940065826號函亦認本公司在「臺北市承德站」係
    合法上下客在案。(三)依汽車運輸業管理規則第三十七條第一
    項第四款規定，經同意之營運路線及設站地點，當地政府如
    因實際需要得予調整變更，並應函請該管公路主管機關辦理
    。同條第二項規定，前項各款，如發生爭議，報請上級機關
    核定之。然經高雄市政府表示，本府從未核復同意變更，該
    公司亦未提出申辦，本府既未完成阿羅哈客運公司營運路線
    許可證變更作業，該公司在「臺北市承德站」係合法上下客
    在案，此有高雄市政府九十四年十二月二十九日高市府交三
    字第0940065826號函附卷可查。(四)臺北市政府交通局未經本
    公司公路主管機關（高雄市政府交通局）同意，即自行公告
    變更本公司之營運路線及設站地點，核其行為顯與行政程序
    法第一一一條第六款規定「未經授權而違背法規有關專屬管
    轄之規定或違背事務管轄權限」有違，該公告應屬無效，則
    依無效公告行為所為之後續處分因失所附麗，而應撤銷。(五)
    綜上所言，異議人「紅線臨停」依法有據，至處分機關所稱
    「不緊靠道路右側臨時停車」、「併排臨時停車」或「不服
    從依法執勤之警察或稽查人員之指揮」更屬無稽，異議人為
    受處分人甲○○等八人，爰依法聲明異議云云。
三、按汽車駕駛人，臨時停車在交岔口十公尺內或在設有禁止臨
    時停車標誌、標線處所臨時停車者，處三百元以上六百元以
    下罰鍰；設有禁止臨時停車標誌、標線處所不得臨時停車。
    道路交通管理處罰條例第五十五條第一項第二款、第三款及
    道路交通安全規則第一百十一條第一項第二款、第三款與違
    反道路交通管理事件統一裁罰標準表分別定有明文。又按駕
    駛人駕駛車輛或行人在道路上，應遵守道路交通標誌、標線
    、號誌之指示、警告、禁制規定，並服從執行交通勤務之警
    察或依法令執行指揮交通及交通稽查任務人員之指揮。道路
    交通管理之稽查，違規紀錄，由交通勤務警察，或依法令執
    行交通稽查任務人員執行之。汽車駕駛人，駕駛汽車有違反
    本條例之行為，經交通勤務警察或依法令執行交通稽查任務
    人員制止時，不聽制止或拒絕停車接受稽查而逃逸者，除按
    各該條規定處罰外，處新台幣三千元以上六千元以下罰鍰。
    道路交通處罰條例第四條第一項、第七條第一項及第六十條
    第一項定有明文。汽車駕駛人，臨時停車有「不緊靠道路右
    側」及「併排臨時停車」之情形者，處新台幣三百元以上六
    百元以下罰鍰，汽車臨時停車時，不得併排臨時停車。且臨
    時停車時，應依車輛順行方向緊靠道路右側，道路交通管理
    處罰條例第五十五條第一項第四款、道路交通安全管理規則
    第一一一條第五款及同法第二項前段亦有明文規定。
四、經查：
（一）本件受處分人甲○○等八人並不否認駕駛車牌號碼878－
      FC等號之營業用大客車，於上開時、地，有「在設有禁止
      臨時停車標線處所臨時停車」、「不緊靠道路右側臨時停
      車」、「併排臨時停車」、「不服從依法執勤之警察或稽
      查人員指揮」等違規事實，此有前揭舉發通知單、裁決書
      及臺北市政府警察局大同分局於九十五年二月二十七日北
      市警同分交字第09530945800號函影本、承德路一段五二
      、五四及五六號路況照片六張及現場圖一張在卷可參。
（二）按道路交通標線設置目的，在於提供車輛駕駛人及行人有
      關道路路況之警告、禁制、指示等資訊，以便利行旅及促
      進交通安全；標線之設置，由主管機關依其管轄辦理之；
      而所稱主管機關，指公路主管市區道路主管機關及警察機
      關，道路交通標誌標號號誌設置規則第二條、第四條第一
      項、第五條分別定有明文。又直轄市道路及交通之規劃、
      營運及管理，係屬直轄市自治事項，地方制度法第十八條
      第十款第一、二點定有明文。依前開規定所示，臺北市區
      之標線設置及交通規劃管理係屬臺北市政府之權限範圍，
      臺北市政府為促進交通安全，便利行人及車輛之行車安全
      ，有權自行變更原有標線之設置規劃。
（三）按禁制標誌，例如速限標誌、禁止停車之標線，為對公物
      之一般使用，性質上為一般處分 (行政程序法第九十二條
      第二項、司法院二十六年院字第一六四七號解釋、六十八
      年判字第二八九號判決參照），其效力之發生，應以公告
      為準（七十九年判字第一八九五號參照）。次按行政程序
      法第一百行一條第三項規定，行政處分未經撤銷、廢止，
      或未因其他事由而失效者，其效力繼續存在。因此臺北市
      政府所為禁止停車之標線，在未經有權機關撤銷前，受處
      分人即有遵守之義務。
（四）再按行政處分有下列各款情形之一者，無效。一、不能由
      書面處分中得知處分機闡者。二、應以證書方式作成而未
      給予證書。三、內容對任何人均屬不能實現者。四、所要
      求或許可之行為構成犯罪者。五、內容違背公共秩序、善
      良風俗者。六、未經授權而違背法規有關專屬管轄之規定
      或缺乏事務權限者。七、其他具有重大明顯之瑕疵者，行
      政程序法第一一一條定有明文。本件台北市○○於○○路
      段劃設紅線之處分，顯無上揭規定所列之情形，並無處分
      自始無效的問題。異議人主張上開路線變更之處理程序有
      瑕疵，
（五）汽車運輸業管理規則第二條第二項規定，汽車營運路線或
      區○○○路主管機關得視實際需要酌予變更。公路汽車客
      運業營運班車在市區○○路線及設站地點，應依左列原則
      辦理：(1)其行經市區○○路線及設站地點，基於維護當地
      交通秩序之需要，應與當地政府協議定之。(2)市區○○路
      線，以能便捷直接到達業者在該市區所設之車站為原則。
      (3)市區設站，其間隔不得少於五百公尺。(4)經同意之營運
      路線及設站地點，當地政府如因實際需要得與調整變更，
      並應函請該管公路主管機關辦理。前項各款，如發生爭議
      ，報請上級機關核定之。汽車運輸業管理規則第三十七條
      亦定有明文。因此本件臺北市政府基於地方自治制度，就
      公路汽車客運業營運班車行經路線及設站地點得有權限因
      實際需要予以調整變更，毋庸經他機關同意，此就前開法
      文規定「應函請該管公路主管機關辦理」而非「應函請該
      管公路主管機關同意」，可茲區辨，並為地方自治事項所
      當然之理。從而臺北市政府依其自治權限就公路汽車客運
      業營運班車在臺北市區○○路線及設站地點所為之調整變
      更只須函請該管公路主管機關（即高雄市政府）辦理，尚
      不須徵得高雄市政府之同意。
（六）臺北市政府為落實推動城際客運轉運站政策，及減少大客
      車於臺北市市區道路繞行及於路側密集設站衍生之交通、
      環境、噪音及居住品質問題等，推動國道客運臺北總站，
      就相同範圍進行管制事宜：(1)臺北市政府交通局業於九十
      二年四月八日發函預告各業者臺北車站周邊即將進行管制
      。(2)於九十三年二月十日公告並轉知業者「臺北車站周邊
      國道客運及公路客運設站（第一階段）－禁止新設站位」
      。(3)九十三年十一月二十二日公告並轉知業者「臺北車站
      周邊國道客運及公路客運設站（第二階段）－撤除現有路
      側站位（自國道客運臺北總站起用日起實施，得有緩衝三
      個月）」。(4)九十四年八月二日國道客運臺北總站路線調
      整計畫呈報交通部，並副知各業者重申管制事宜。(5)九十
      四年八月十六日國道客運台北總站啟用。(6)九十四年九月
      十六日函知各業者，自九十四年十一月十六日起開始管制
      。(7)九十四年十一月十四日公告並轉知業者「台北車站周
      邊國道客運及公路客運設站（第二階段）－撤除現有路側
      站位實施日期自九十四年十一月十六日起」。(8)九十四年
      十一月九日赴現場各業者站牌處張貼公告。(9)九十四年十
      一月十五日第二次赴現場各業者站牌處張貼公告。(10)九十
      四年十一月十六日開啟管制及執法等情，有臺北市政府交
      通局九十四年八月二日北市交二字第09433236500號函、
      交通部九十四年九月七日交路字第0940048071號函、交通
      部公路總局九十四年八月十九日路監運字第0940035982號
      函、臺北市政府警察局大同分局九十五年一月四日北市警
      同分交字第09530025600號函等在卷可稽，臺北市政府交
      通局既已多次公告，並至現場各業者站牌揭示公告，並予
      以緩衝期間，難謂並無試辦，因此臺北市政府變更長途客
      運業營業路線及撤銷設站處所之處分已經合法有效，如阿
      羅哈公司認為有所不當或違誤，自應尋求正當途徑，或透
      過與當地政府協議、請求中央機關核定辦理或透過行政訴
      訟等方式尋求救濟，而非自行認定行政處分無效而拒絕服
      從。
（七）綜上所述，本件異議人八人等所駕駛上開營業大客車係於
      臺北市政府為上開行政處分生效施行後，在設有禁止臨時
      停車之紅線標線處所臨時停車，則原處分機關援用上開道
      路交通管理處罰條例之規定科處罰鍰，併均諭知如逾期不
      繳納之法律效果，經核與法並無不合，則本件異議人等之
      異議為無理由，均應予駁回。
五、據上論斷，應依道路交通管理處罰條例第八十七條第二項，
    道路交通案件處理辦法第十九條，裁定如主文。
中    華    民    國    95    年    9     月    14    日
                      交通法庭    法  官  陳如玲
以上正本證明與原本無異。
如不服本裁定應於送達後五日內向本院提出抗告狀。
                                  書記官  楊賀傑
中    華    民    國    95    年    9     月    14    日


司法院資訊處製作；財團法人民間司法改革基金會備份。
